臺灣嘉義地方法院刑事裁定
111年度聲字第829號
聲明異議人   
即受刑人    洪啓恩



上列聲明異議人即受刑人因公共危險案件，不服臺灣嘉義地方檢
察署檢察官之執行指揮(111年度執字第2899號)，聲明異議，本
院裁定如下：
    主  文
聲明異議駁回。
    理  由
一、聲明異議意旨略以：對臺灣嘉義地方檢察署（下稱嘉義地檢
    署）111年度執字第2899號檢察官之指揮執行聲明異議，請
    求准予易科罰金分期繳納等語。
二、按受刑人或其法定代理人或配偶，以檢察官執行之指揮為不
    當者，得向諭知該裁判之法院聲明異議，刑事訴訟法第484
    條定有明文。所謂「檢察官執行之指揮不當」，係指就執行
    之指揮違法及執行方法不當等情形而言（最高法院102年度
    台抗字第1041號裁定意旨參照）。次按犯最重本刑為5年以
    下有期徒刑以下之刑之罪，而受6月以下有期徒刑或拘役之
    宣告者，得以新臺幣（下同）1千元、2千元或3千元折算1日
    ，易科罰金。但易科罰金，難收矯正之效或難以維持法秩序
    者，不在此限，刑法第41條第1項定有明文。而有期徒刑或
    拘役得易科罰金之案件，法院所諭知者，僅係如易科罰金之
    折算標準而已，至於是否准予易科罰金，係賦予執行檢察官
    於執行之際，視個案具體情形，依前開法律規定裁量之權能
    ，非謂受刑人受6個月以下有期徒刑或拘役之宣告時，執行
    檢察官即必然應准予易科罰金。又依刑事訴訟法第457條第1
    項前段之規定，有關宣告有期徒刑、拘役得否准許易科罰金
    之執行裁判事項，應由為裁判法院對應之檢察署檢察官指揮
    之。再考量易科罰金制度，其性質屬易刑處分，乃基於特別
    預防刑事政策之立法，冀各罪如因受短期自由刑宣告之受刑
    人，經由易科罰金之處罰促使改過遷善達到復歸社會之刑罰
    目的；至是否有上開法條所稱「難收矯正之效或難以維持法
    秩序」之情形，則係由執行檢察官於具體個案，審酌犯罪特
    性、情狀及受刑人個人因素等事項而為合於立法意旨之裁量
    ，檢察官此項裁量權之行使，倘無違法、不當或逾越法律授
    權等濫用權力之情形，即不得任意指摘其執行指揮有何違法
    、不當，自無對之聲明異議之餘地（最高法院111年度台抗
    字第437號、110年度台抗字第1188號裁定意旨參照）。
三、經查：
　㈠聲明異議人即受刑人洪啓恩（下稱受刑人）前於民國102年間
    、103年間、106年間各犯酒後駕車之公共危險案件，經法院
    分別判處拘役50日、有期徒刑2月、4月確定（第1、2、3案
    ）；又於109年間犯酒後駕車之公共危險案件，經臺灣桃園
    地方法院110年度桃交簡字第311號判決判處有期徒刑4月、
    併科罰金新臺幣1萬元確定（第4案），入監執行後，於111
    年5月18日改易科罰金出監執行完畢等情，有臺灣高等法院
    被告前案紀錄表附卷為憑。受刑人於上開徒刑執行完畢後，
    5年以內（即於111年7月18日）故意再犯本案有期徒刑以上
    之駕駛動力交通工具而有吐氣所含酒精濃度達每公升零點25
    毫克以上之罪，經本院111年度朴交簡字第224號判決判處有
    期徒刑6月確定在案（第5案），有該案判決書在卷可佐。本
    案確定後移由嘉義地檢署檢察官以111年度執字第2899號案
    件指揮執行，檢察官諭知應入監服刑，且不准受刑人易科罰
    金分期繳納等情，業據本院調取上開執行案件卷宗核閱無訛
    。
　㈡受刑人雖以前詞對檢察官之執行指揮不服，然執行檢察官於
    裁量時，業已先給予受刑人說明其聲請易科罰金之理由及個
    人特殊事由之機會，並不至造成突襲而有害其防禦權，是關
    於其聽審權之程序保障並無侵犯，有執行卷內之訊問筆錄可
    稽。再觀諸本案係檢察官親自訊問後，以下列理由不准易科
    罰金：「（受刑人）公共危險第五犯，酒測值高達0.75mg/l
    ，為具體審核，認有反覆實施酒駕之虞，應認有確因不執行
    所宣告之刑，難收矯正之效或難以維持法秩序之事由，入監
    服刑」等語，業已具體說明不准受刑人易科罰金之理由，亦
    有執行卷內之訊問筆錄在卷可稽。此實屬法律授權檢察官所
    行使之合義務性裁量，觀其內容亦無違法或不當，尚難認檢
    察官裁量權之行使有何裁量瑕疵、逾越法律授權或專斷等濫
    用權限之不當情事，實無從率認檢察官執行指揮有何不當之
    處。
　㈢至於受刑人於111年10月5日與嘉義地檢署書記官電話聯繫時
    雖謂其身體不好，要照顧家人云云（見卷附嘉義地檢署公務
    電話紀錄單）。惟受刑人所稱身體不好，要照顧家人等情，
    縱屬真實而值同情，仍屬其個人事由，與是否「難收矯正之
    效或難以維持法秩序」之審酌無涉。且受刑人所犯本案酒後
    駕車部分，係屬第5次再犯相同罪名之犯罪，衡酌犯罪情節
    ，相同罪質犯行已屬多次違反，檢察官不准其易科罰金，應
    認係難收矯正之效及難以維持法秩序所為之必要處分。而現
    行刑法第41條第1 項有關得易科罰金之規定，已刪除「受刑
    人因身體、教育、職業、家庭等事由，執行顯有困難」之規
    定，檢察官斟酌得否易科罰金，並非首應考量受刑人之身體
    及家庭因素，而應衡量國家對受刑人實施之具體刑罰權是否
    得收矯正之效及維持法秩序。本件檢察官已具體斟酌受刑人
    不得易刑處分之事由，所為裁量並未逾越比例原則，其指揮
    執行並無不合。
　㈣綜上所述，本件檢察官於指揮執行時，已具體審酌個案情形
    ，認若不入監執行，確實難收矯正之效或難以維持法秩序，
    而否准受刑人易科罰金之請求，檢察官所為執行指揮並無違
    法或不當。受刑人聲明異議指摘檢察官執行指揮違法不當，
    為無理由，應予駁回。
據上論斷，應依刑事訴訟法第486條，裁定如主文。
中　　華　　民　　國　　111 　年　　10　　月　　7 　　日
                  刑事第七庭    法　官　胡文傑
以上正本證明與原本無異。
如不服本裁定，應於送達後5日內，向本院提出抗告狀。
中　　華　　民　　國　　111 　年　　10　　月　　7 　　日
                                書記官　蘇姵容